【裁判字號】    90,上訴,344
【裁判日期】    891215
【裁判案由】    懲治盜匪條例等
【裁判全文】
臺灣高等法院刑事判決                              九十年度上訴字第三四四號
    上  訴  人  臺灣宜蘭地方法院檢察署檢察官
    上  訴  人
    即  被  告  丁○○(原名鄭.
    指定辯護人  本院公設辯護人
右上訴人因被告懲治盜匪條例案件，不服臺灣宜蘭地方法院八十九年度訴字第二二八
號，中華民國八十九年十二月十五日第一審判決（起訴案號：臺灣宜蘭地方法院檢察
署八十九年度偵字第一五五三號）提起上訴，本院判決如左：
    主  文
原判決撤銷。
丁○○於夜間侵入住宅竊盜，處有期徒刑柒月。又意圖為自己不法所有，以強暴致使
不能抗拒而取他人之物，處有期徒刑柒年貳月；大型提包壹個、化妝品壹拾參瓶發還
被害人甲○○。應執行有期徒刑柒年伍月。大型提包壹個、化妝品壹拾參瓶發還被害
人甲○○。
    事  實
一、丁○○ (原名鄭文強、黃文強) 曾有盜匪罪前科。前因出售汽車予俞坤智，滋生
    糾紛，俞坤智將該車返還丁○○時，誤將其家中鑰匙與該車鑰匙一併交給丁○○
    ，丁○○竟意圖為自己不法之所有，於八十九年六月三日五時許之夜間，持上開
    鑰匙打開房門，侵入宜蘭縣羅東鎮○○街二五八巷二十一號俞坤智住處，竊取俞
    坤智之母丙○○○之女用皮包一只（內有郵局存款簿一本、農會提款簿一本、提
    款卡一張、面額新台幣三十萬元本票一張、身分證一張、印鑑一個、現金新台幣
    二萬多元及行動電話一支），又在男性褲袋內竊取自小客車鑰匙一支，而以該自
    小客車鑰匙竊取停放在屋外俞坤智所有車號ＨＳ─三０五三號自小客車後逃逸。
    復意圖為自己不法之所有，於八十九年六月五日凌晨四時二十分許，前往宜蘭縣
    羅東鎮○○路一百八十六號建國旅社投宿，因無錢支付住宿費，向老闆甲○○商
    量後，甲○○同意准其以行動電話作為住宿費之抵押，而將丁○○帶入五二二房
    住宿，約十分鐘後，鄭文強向甲○○佯稱要使用行動電話，誘使甲○○到五二二
    房內，待甲○○進入房內，丁○○即以手掐住甲○○脖子，並說「要給妳死」，
    直到甲○○被勒昏，以此強暴方法致使吳女不能抗拒，取走甲○○手中之櫃檯鑰
    匙，下樓打開櫃檯抽屜，強取甲○○所有現金新台幣（下同）四千二百元及大型
    提包一個（內有保養品十三瓶價值四萬餘元），甲○○因而受有臉部瘀血之傷害
    ，丁○○得手後現款花用完畢，大型提包及保養品十三瓶則任意放置。嗣於當日
    凌晨五時二十分許，甲○○醒來後，即報警查獲上情，並循線起出丙○○○遭竊
    之本票一張、行動電話一支及上開俞坤智遭竊之自小客車一輛。
二、案經甲○○告訴暨宜蘭縣警察局羅東分局報告臺灣宜蘭地方法院檢察署檢察官偵
    查起訴。
    理  由
一、上訴人即被告丁○○上訴後經傳喚未到。惟右開竊盜及盜匪之事實，業據被告在
    警訊及原審坦承不諱，核與被害人丙○○○、被害人俞坤智之父乙○○在警訊指
    述之失竊情節及被害人甲○○於警訊、原審及本院訊問中指述遭被告勒昏及強取
    財物之情節相符，且有丙○○○及乙○○領回失竊物所出具之贓物認領保管單各
    一紙及甲○○提出之旅客登記簿、驗傷診斷書附卷可資佐證。雖被告在原審辯稱
    其投宿建國旅社，強取甲○○財物當天有喝酒，不知發生何事云云，並舉曹政郎
    證明該日被告投宿旅社前確有喝酒等情。惟查：曹政郎係被告之友人，其證詞非
    無之偏頗之虞，且縱有喝酒亦非當然即有酒醉之結果。且查被告投宿時，並未聞
    被告帶有酒味，且當時被告精神意識清楚，也無行動不穩情形，迭據證人甲○○
    在原審及本院訊問時，到庭結證明確在卷 (見原審卷第三五頁及本院卷第二六、
    二七頁）。又被告投宿時，其住宿時所留簽之姓名鄭文強署名，與其之前數日投
    宿時之簽名及在原審訊問時之簽名相仿，經比對並無酒醉字跡模糊不穩之情形 (
    見偵查卷十九頁至二十二頁) 。尤以被告於當日先稱無錢支付住宿費，尚能向吳
    女商議，以其行動電話作為住宿費之抵押，經吳女同意，上樓進住房間之後，又
    佯稱要使用行動電話，誘使吳女到房內，再施以強暴方法致使吳女不能抗拒，以
    取走吳女手中之櫃檯鑰匙，強取財物，足見被告所為實施強盜係經思考且有預謀
    ，行事周密，依其情節顯無精神喪失或耗弱之障礙，與酒醉情形不同。是被告所
    辯，顯係卸責之詞，不足採信。本件事證已臻明確，犯行堪以認定。
二、核被告竊取丙○○○皮包及俞坤智之自小客車之行為，係犯刑法第三百二十一條
    第一項第一款之夜間侵入住宅竊盜罪。其進入被害人俞坤智住處，將俞坤智及俞
    母丙○○○之財物及自其取得之汽車鑰匙及汽車一併竊去，其所竊取之財物雖屬
    俞坤智及俞母丙○○○所有，但未必為被告所能深知且及分辯，且上開行為侵害
    同居共財家人之財物，均係侵害一個監督權，應係基於接續竊盜之所為，為單純
    一罪。被告施強暴致甲○○受傷並強取財物部分，係犯懲治盜匪條例第五條第一
    項第一款之罪；公訴人對強取財物部分認係犯刑法第三百二十八條第一項之強盜
    罪，均有未洽，起訴法條應予變更。又被告以手掐住脖子將被害人甲○○勒昏，
    使吳女臉部瘀血受傷，以此強暴方法致使吳女不能抗拒而強取財物，其傷害行為
    為其施強暴之行為，為強盜罪所吸收，不另論傷害罪。被告所犯夜間侵入住宅竊
    盜罪與懲治盜匪條例第五條第一項第一款之罪，犯意各別，行為互殊，應分論併
    罰。
三、原審因以被告罪證明確，予以論罪科刑，固非無見。惟查：(一)被告在俞坤智住宅
    竊盜多項財物係基於單純一罪接續為之，如前所述，原審就被告竊盜部分，論以
    一個犯罪行為，而犯數罪名有想像競合之關係，即有未洽。(二)被告傷害吳女之行
    為係其盜匪罪之強暴手段，不另論傷害罪名，原審以被告另犯傷害罪而與所犯盜
    匪罪相牽連，復未將皮包及化妝品財物諭知發回被害人 (如後述) ，均有未合。
    被告上訴未敘明上訴理由，其上訴前所辯均不足採，又被告係妻、子離家，且失
    業中一時缺錢情形，業經被告及證人曹政郎在原審供明在卷，是檢察官上訴指被
    告惡性重大，未賠償告訴人之財產及精神損害，原審量刑過輕，亦不足採。被告
    及檢察官上訴固均無理由，惟原判決既有上開可議之處，即應由本院將原判決撤
    銷，並自為判決。爰審酌被告曾有盜匪罪前科，有臺灣高等法院檢察署刑案紀錄
    檢覆表附卷足稽，其品行、素行、犯罪之動機、目的、手段、犯罪所生危害及犯
    後尚未與被害人和解等一切情狀，量處如主文第二項所示之刑，並定應執行之刑
    。被告強取甲○○之現金部分，已花用完畢，已無從諭知發還。但甲○○被強盜
    之大型皮包一個、保養品十三瓶雖被告辯稱不知放何處云云，惟被告行為後未幾
    即被查獲，既不能證明上開財物業已滅失，應依法諭知發還被害人。
四、被告經合法傳喚無正當理由，拒不到庭，爰不待其陳述，逕行判決。
據上論斷，應依刑事訴訟法第三百六十九條第一項前段、第三百六十四條、第三百七
十一條、第二百九十九條第一項前段、第三百條，刑法第三百二十一條第一項第一款
、懲治盜匪條例第五條第一項第一款、第七條第一項、第八條、第五十一條第五款，
判決如主文。
本案經檢察官鄭龍照到庭執行職務。
中    華    民    國    九十    年   三       月    二十三         日
                              臺灣高等法院刑事第十庭
                                  審判長法  官  溫  耀  源
                                        法  官  黃  金  富
                                        法  官  何  菁  莪
右正本證明與原本無異。
如不服本判決應於收受送達後十日內向本院提出上訴書狀，其未敘述上訴之理由者並
得於提起上訴後十日內向本院補提理由書（均須按他造當事人之人數附繕本）。
                                        書記官  吳  瑞  英
中    華    民    國     九十   年        三      月     二十三         日
附錄：本案論罪科刑法條全文
懲治盜匪條例第五條
有左列行為之一者，處無期徒刑或七年以上有期徒刑：
一、意圖為自己或第三人不法所有，以強暴、脅迫、藥劑、催眠術或他法，致使不能
    抗拒，而取他人之物或使其交付者。
二、發掘墳墓而盜取殮物者。
三、藏匿或包庇盜匪者。
前項第一款之未遂犯罰之。
預備犯第一項第一款之罪者，處一年以下有期徒刑。
刑法第三百二十一條
犯竊盜罪而有左列情形之一者，處六月以上五年以下有期徒刑：
一、於夜間侵入住宅或有人居住之建築物、船艦或隱匿其內而犯之者。
二、毀越門扇、牆垣或其他安全設備而犯之者。
三、攜帶兇器而犯之者。
四、結夥三人以上而犯之者。
五、乘火災、水災或其他災害之際而犯之者。
六、在車站或埠頭而犯之者。
前項之未遂犯罰之。


司法院資訊處製作；財團法人民間司法改革基金會備份。
